臺灣桃園地方法院刑事判決　　　　　　　　　　　　　九十三年度訴字第一七九號
　　公　訴　人　臺灣桃園地方法院檢察署檢察官
　　被　　　告　丁○○
　　指定辯護人　本院公設辯護人　丙○○
右列被告因強盜案件，經檢察官提起公訴（九十二年度偵字第一八０五四號），本院
判決如左：
    主  文
丁○○意圖為自己不法之所有，以恐嚇使人將本人之物交付，未遂，累犯，處有期徒
刑壹年。扣案開山刀壹把沒收。
    事  實
一、丁○○前於民國八十四年間因肅清煙毒條例及違反麻醉藥品管理條例案件，經臺
    灣高等法院於八十四年十一月二十八日以八十四年上訴字第五七八七號分別判處
    有期徒三年六月及七月，應執行有期徒刑三年十月確定；復於八十五年間因違反
    藥事法案件，經本院於八十五年四月二日以八十五年訴字第二九三號判處有期徒
    刑十月確定；又於八十五年間因違反麻醉藥品管理條例案件，經本院於八十五年
    十一月二十二日以八十五年易字第四二九九號判處有期徒刑八月確定；另又於八
    十六年間因偽造文書案件，經本院於八十六年五月十三日以八十六年度字第三二
    二號判處有期徒刑五月確定，上開五罪經接續執行，甫於九十一年三月十日因假
    釋保護管束執行完畢。詎仍不知悔改，因缺錢購買毒品施用，竟意圖為自己不法
    之所有，於九十二年十月三十一日下午六時許，手持其所有開山刀一把進入在桃
    園縣中壢市○○里○○路三００號中央大學內操場旁，見甲○○及其女友乙○○
    一同坐於操場旁公共座椅上觀看人工湖畔邊新人拍結婚照而有機可趁，即以左手
    持開山刀貼近甲○○及乙○○之身體，並向其二人恐嚇稱：「我最近在跑路需要
    錢，我不會傷害你們，二千元快交出來。」等語，使甲○○及乙○○心生畏懼，
    甲○○遂依其請求，緩慢起身並將置放於褲子後方口袋之皮夾取出，惟於尚未將
    皮夾交付丁○○之際，因擔心丁○○取得款項後仍會對其及女友乙○○不利，故
    趁丁○○正專注於其拿取皮包之當時，乃上前搶奪丁○○手上所持之開山刀，丁○○因反抗而與之發生扭打，並使甲○○受有上臂及足部（趾除外）開放性傷口
    之傷害（過失傷害部分未據告訴），但仍遭甲○○制服而未遂。嗣經警到場逮獲
    丁○○，始查悉上情，並扣得開山刀一把。
二、案經桃園縣警察局中壢分局報告臺灣桃園地方法院檢察署檢察官偵查起訴。
    理  由
一、右揭犯罪事實，業據被告丁○○於本院訊問時坦承不諱，核與被害人即證人甲○○、乙○○於本院訊問時證述情節相符，且有贓物領據、天晟醫院診斷證明書一
    紙及照片四紙附卷可稽，並有被告所有之開山刀一把扣案可資佐證，足認被告自
    白與事實相符，是本件事證明確，被告恐嚇取財未遂之犯行堪以認定，應予依法
    論科。
二、核被告丁○○所為，應係犯刑法第三百四十六條第一項之恐嚇取財罪。被告著手
    於犯罪行為之實施，而未至取得財物之結果，為未遂犯，應依刑法第二十六條前
    段之規定減輕其刑。公訴意旨雖以本案被告係手持開山刀向被害人甲○○、乙○○索取錢財，其主觀上即有至使被害人不能抗拒而交付金錢之主觀犯意及行為，
    且被害人二人主觀上亦均認於案發時已達不能抗拒之程度，是縱使被告最後係遭
    被害人甲○○制服而未遂其強取財物之行為，亦仍應成立刑法第三百三十條第二
    項加重強盜未遂罪等語。惟按恐嚇取財與強盜罪，同以意圖為自己或第三人不法
    所有為主觀違法要件，其所異者，在實施之手段不同；恐嚇取財罪，係以將來之
    惡害通知被害人使其生畏怖心，或以現時之危害通知被害人，縱使施以強暴或脅
    迫，苟此等強制行為，並未至使被害人達不能抗拒之程度，亦即其意思自由尚未
    達喪失者，即屬相當；強盜罪則以目前危害或施用強暴、脅迫等不正方法至使被
    害人不能抗拒，亦即其意思自由已喪失之程度者，始足當之；又強盜罪之所謂「
    不能抗拒」，係指行為人所為之強暴、脅迫等不法行為，就當時之具體事實，予
    以客觀之判斷，足使被害人身體上或精神上達於不能或顯難抗拒之程度而言，有
    最高法院八十年臺上字第一五九一號裁判及九十一年度台上字第二九０號判例可
    資參照。查本件被告於案發時，自始均以左手持開山刀放置於被害人甲○○及乙○○間，距離被害人二人臉部約一公尺處，並未對被害人有揮舞開山刀或行刺之
    行為，且其向被害人索取錢財之時，亦已表明只要對方交出新臺幣二千元，其並
    無傷害被害人之意等情，業據被害人甲○○及乙○○於本院訊問時證述明確，堪
    認被告所為僅係欲以持刀之方式裝腔作勢，迫使被害人心生畏懼，但於一般客觀
    情形下，其手段尚難認已達完全壓制被害人之自由意志而至使不能抗拒之程度。
    而被害人甲○○及乙○○雖於本院訊問時均證稱：其二人於見被告持刀向其等索
    取錢財之時，主觀上確實認為自己並沒有辦法抵抗被告之行搶云云，然本件被告
    犯案之時、地，係於星期五下午六時許之中央大學校園內操場旁，當時天色未暗
    ，太陽不會很大，視線很好，操場內有人在運動，操場旁人工湖的對面亦有十幾
    個人一節，已據甲○○證述甚詳，其雖證稱當時路人均距離其甚遠，無法救援云
    云，但以甲○○起身欲取出褲後口袋皮夾交付予被告之短暫時間內，即因思及被
    告取得錢財後仍會對其及女友乙○○不利，於衡量利害得失後，認有反抗之可能
    ，便立刻趁機搶奪被告手中開山刀等情節，以及甲○○於本院訊問時所證：「我
    當時有大喊強盜，但當時其他人都以為我在開玩笑，一直到我制服被告，其他人
    才察覺是真的。」、「（你如何知道其他人都以為你在開玩笑？）因為事後有一
    些太太之前在那邊散步，跟我說他們都以為是假的。」等語，亦可知案發當地亦
    有不少行人距離被害人甲○○及乙○○甚近，以致甲○○於與被告扭打時，仍希
    冀以呼救之方式，取得他人之幫助，且其當時也確實吸引不少人注意；再輔以被
    告身高不高，體型中等略瘦，且當時時年四十二歲，而被害人甲○○之身型亦屬
    中等，當時時年二十七歲，年輕力壯，又乙○○雖屬女流，但其旁仍有男友保護
    ，並未依被告恐嚇取出錢財等具體情狀，益見被害人甲○○、乙○○依當時客觀
    狀況，其身體上或精神上尚不至於已達不能或顯難抗拒之程度，則公訴人認被告
    所為係犯刑法第三百三十條第二項加重強盜未遂罪，尚有未洽，惟因起訴之基本
    事實仍屬同一，爰將起訴法條予以變更。查被告前於八十四年間因肅清煙毒條例
    及違反麻醉藥品管理條例案件，經臺灣高等法院於八十四年十一月二十八日以八
    十四年上訴字第五七八七號分別判處有期徒三年六月及七月，應執行有期徒刑三
    年十月確定；復於八十五年間因違反藥事法案件，經本院於八十五年四月二日以
    八十五年訴字第二九三號判處有期徒刑十月確定；又於八十五年間因違反麻醉藥
    品管理條例案件，經本院於八十五年十一月二十二日以八十五年易字第四二九九
    號判處有期徒刑八月確定；另又於八十六年間因偽造文書案件，經本院於八十六
    年五月十三日以八十六年度訴字第三二二號判處有期徒刑五月確定，上開五罪經
    接續執行，甫於九十一年三月十日因假釋保護管束執行完畢，有卷附臺灣高等法
    院被告全國前案紀錄表可按，其於有期徒刑執行完畢後，五年以內再犯本件有期
    徒刑以上之罪，為累犯，應依刑法第四十七條之規定加重其刑，並依規定先加後
    減之。爰審酌被告素行不良，僅因缺錢購買毒品施用，即持開山刀於公共場所公
    然向被害人恐嚇取財，危害社會秩序及善良風俗甚鉅，惟其手段尚稱輕微，且於
    犯後坦承犯行，犯後態度良好等一切情狀，量處如主文所示之刑。扣案開山刀一
    把為被告所有，且係供犯罪所用之物，業據被告供承在卷，爰依刑法第三十八條
    第一項第二款宣告沒收。
據上論斷，應依刑事訴訟法第二百九十九條第一項、第三百條，刑法第三百四十六條
第一項、第三項、第二十六條前段、第四十七條、第三十八條第一項第二款，罰金罰
鍰提高標準條例第一條前段，判決如主文。
本案經檢察官鍾和憲到庭執行職務。
中      華      民      國     九十三     年       六      月   十七    日
                                  臺灣桃園地方法院刑事第八庭
                                      審判長法  官  陳  彥  宏
                                            法  官  吳  為  平
                                            法  官  劉  秀  君
右正本證明與原本無異。
如不服本判決，應於判決送達後十日內向本院提出上訴狀( 應附繕本 )，上訴於臺灣
高等法院。
                                            書記官  邱  仲  騏
中      華      民      國     九十三     年       六      月   十七    日
附錄本案論罪科刑之法條：
中華民國刑法第三百四十六條第一項、第三項：
(單純恐嚇罪)
意圖為自己或第三人不法之所有，以恐嚇使人將本人或第三人之物交付者，處六月以
上五年以下有期徒刑，得併科一千元以下罰金。
前二項之未遂犯罰之。
